【裁判字號】    95,上易,1238
【裁判日期】    951108
【裁判案由】    竊盜等
【裁判全文】
臺灣高等法院刑事判決                95年度上易字第1238號
上  訴  人  臺灣臺北地方法院檢察署檢察官
被      告  甲○○
上列上訴人因竊盜等案件，不服臺灣臺北地方法院95年度易字第
513號，中華民國95年5月11日第一審判決（起訴案號：臺灣臺北
地方法院檢察署94年度偵字第2178號），提起上訴，本院判決如
下：
    主  文
上訴駁回。
    理  由
一、本件公訴意旨略以：被告在台出生，幼年移民美國，具有中
    華民國及美國國籍，但在台無戶籍，前曾返台並以Charles
    Wu名在臺灣申請信用卡生活，竟於92年2月20日在我駐美國
    洛杉磯辦事處，持其美國護照「英文名Charles Shane
    Yoshi」申辦赴台簽證，而在簽證申請表上以不實之中文姓
    名「吳昇俊」、其母姓名「Wu,Shu-lien吳淑蓮」（其母應
    為陳淑蓮）填載於簽證申請表上，使我駐洛杉磯不知情之承
    辦公務人員陷於錯誤，而核發赴台簽證，並將該簽證不實事
    項填載於所掌管入出境資料，足以生損害於我入出境業務管
    理之正確性，因認被告涉犯刑法第214條之使公務員登載不
    實罪嫌云云。
二、本件公訴人認被告涉犯前開行使公務員登載不實文書罪嫌，
    無非以卷附戶籍資料、台北富邦商業銀行信用卡總處94 年9
    月14日北富信卡字第1289號函暨所附信用卡申請書、內政部
    警政署入出境管理局94年10月18日境愛卿字第09420431260
    號函暨所附簽證申請表、入出境許可申請書、94年10月4日
    境愛卿字第09410084160號函、駐洛杉磯辦事處95年1月13
    日洛杉（95）字第0246號函（見偵(一)卷第62、66、76、77
    、84、87頁、偵(二)卷第26頁）等可稽資為論據。訊據被告甲
    ○○堅決否認上開犯行；於原審及本院並辯稱：簽證申請表
    上之中文姓名「吳昇俊」、「吳淑蓮」不是我寫的，是由洛
    杉磯辦事處人員幫忙寫的，在美國婦女結婚後會冠夫姓，所
    以伊在寫申請表時，才會將伊母親的英文姓名寫為「Wu,Shu
    -lien」等語。經查：
  (一)被告在台出生，自幼移民美國，具有台、美國籍，其母之中
    文姓名為「陳淑蓮」，於92年2月20日在我駐美國洛杉磯辦
    事處，持其美國護照英文姓名「Charles Shane Yoshi」申
    辦赴台簽證，而在簽證申請表上填載其母之英文姓名為「
    Wu,Shu-lien」等情，為被告所是認，並有戶籍資料、身分
    證等在卷可稽（原審卷第56至62頁），固可信為真實。惟查
    被告之母中文姓名為「陳淑蓮」，其丈夫即被告之父姓「吳
    」，此觀諸上開身分證即明，而美國婦女於婚後習慣使用丈
    夫姓氏，仍保留自己原來之名字乙節，乃眾所週知之事實，
    因此被告於簽證申請書上之在華關係人欄填寫其母之英文姓
    名為「Wu,Shu-lien」，與美國習慣並無相違，況被告自幼
    生長於美國，衡情其思考、行為模式應受美國文化背景之影
    響甚鉅，乃情理之必然。故其於上揭時間，在我駐美國洛杉
    磯辦事處，持美國護照申辦赴台簽證，並依當地婦女婚後習
    慣使用丈夫姓氏之習慣，將其母之英文姓名申報為「Wu,Shu
    -lien」，在被告主觀上乃為當然之事，難認其有何故意使
    公務員為不實之填載，況既是美國婦女婚後冠夫姓棄本，則
    其申報其母英文姓名為「Wu,Shu-lien」，亦非不實。
  (二)又觀諸前開簽證申請書上所填載之「吳昇俊」、「吳淑蓮」
    姓名，與被告於原審準備程序中當庭書寫上開姓名之字跡，
    經肉眼比對結果，其間之運筆、勾勒及特徵明顯不同，難認
    係被告所為，且關於前開申請書上之中文姓名是否被告親自
    填寫乙節，復據駐洛杉磯辦事處函覆稱：是否為本處人員代
    填或由申請人自填，因時間過久，收件人已不復記憶等語，
    此有駐洛杉磯辦事處95年1月13日洛杉（95）字第0246號函
    可佐（見偵(二)卷第26頁），是既不能排除上開中文姓名非被
    告填寫之可能性，被告所辯即非無據。至於卷附台北富邦商
    業銀行信用卡總處94年9月14日北富信卡字第1289號函暨所
    附信用卡申請書（見偵(一)卷第62頁）僅能證明被告曾以其中
    文姓名「甲○○」申請信用卡，並在聯絡人資料欄填載其母
    姓名為「陳淑蓮」之事實，而內政部警政署入出境管理局94
    年10月4日境愛卿字第09410084160號函覆稱：「甲○○於84
    年10月30日持中華民國護照出國後，無入國紀錄」等語（見
    偵(一)卷第84 頁），僅能證明內政部警政署入出境管理局查
    無被告持中華民國護照之入境紀錄，不能據此推論被告有使
    公務員登載不實之犯行。況被告原以甲○○之中文姓名於84
    年10月30日持中華民國護照出國，此有上揭內政部警政署入
    出境管理局94 年10月4日函可參，顯見被告在國內之中文姓
    名即為甲○○，則其於92年2月20日在我駐美國洛杉磯辦事
    處申辦赴台簽證時，以吳昇俊之中文姓名於簽證申請表上申
    報，因「俊」與「峻」國音、字亦近似，辦事處人員誤植為
    吳昇俊並非不可能之事，參以其向富邦商業銀行申辦信用卡
    ，於申請書上亦填載甲○○，此有富邦銀行信用卡總處94年
    9月14日出所附信用卡申請書 (偵(一)卷第62頁）可佐，顯見
    被告常用甲○○之名，則其於我駐美洛杉磯辦事處申辦赴台
    簽證，填具吳昇俊，應無偽造之犯罪故意。
  (三)綜上所述，被告所辯各節足堪採信，此外復查無其他積極證
    足以證明被告有何公訴人所指之上開犯行，是屬不能證明被
    告犯罪，原審為無罪之諭知，核無不合，公訴人上訴意旨徒
    以上揭證據認被告有偽造文書之故意而指摘原判決此部分不
    當，為無理由，應予駁回。
據上論斷，應依刑事訴訟法第368條，判決如主文。
本案經檢察官劉靜婉到庭執行職務。
中    華    民    國    95    年    11    月    8     日
                  刑事第七庭  審判長法  官 陳 正 雄
                                    法  官 許 錦 印
                                    法  官 蔡 光 治
以上正本證明與原本無異。
不得上訴。
                                    書記官 陳 韋 杉
中    華    民    國    95    年    11    月    10    日
附錄本判決論罪之法條：
刑法第320條
    意圖為自己或第三人不法之所有，而竊取他人之動產者，為
    竊盜罪，處5年以下有期徒刑、拘役或500元以下罰金。
    意圖為自己或第三人不法之利益，而竊佔他人之不動產者，
    依前項之規定處斷。
    前2項之未遂犯罰之。


司法院資訊處製作；財團法人民間司法改革基金會備份。
